【裁判字號】    97,醫,26
【裁判日期】    990209
【裁判案由】    損害賠償
【裁判全文】
臺灣臺中地方法院民事判決  97年度醫字第26號
原      告  乙○○
法定代理人  甲○○
訴訟代理人  熊賢祺  律師
複代理人    丁○○
複代理人    戊○○
被      告  衛生署立臺中醫院
法定代理人  丙○○
被      告  己○○
前列2人共同訴訟代理人
            黃清濱  律師
複代理人    林孟毅  律師
上列當事人間損害賠償事件，本院於民國99年1月25日言詞辯論
終結，判決如下：
    主      文
原告之訴及假執行之聲請均駁回。
訴訟費用由原告負擔。
    事實及理由
一、原告起訴主張：原告因重症肌無力，於民國（下同）96年7
    月3日至被告衛生署立臺中醫院（下稱被告臺中醫院）住院
    接受治療。依被告臺中醫院護理紀錄所載，當時原告精神可
    ，呼吸平順，四肢溫暖，末稍紅潤，偶有下床走路活動，步
    態平穩。至96年7月6日晚上、96年7月7日淩晨，原告在住院
    中表示身體不適，原告家屬多次向被告臺中醫院表示原告呼
    吸不順，且有呼吸衰竭之徵兆，請求被告臺中醫院派人緊急
    處理，當時的住院醫師即被告己○○或值班之護士均未施予
    任何處置，至多僅前來量血壓、抽血，但仍無任何積極的措
    施；約莫一小時後，即凌晨一點左右，因被告臺中醫院遲遲
    無適當之處置，導致原告呼吸中斷，當時竟只有住院醫生即
    被告己○○及護士始對原告施予急救及插管，然原告已因腦
    部缺氧多時致成植物人（意識喪失四肢癱瘓），經鈞院宣告
    原告為禁治產人，且因重症肌無力及缺氧性腦病變，現仍於
    臺中醫院呼吸治療病房住院中，需要長期需專人24小時照護
    。被告己○○對判斷氣切之時間過遲，及其於未有百分之百
    把握，足確保原告供氧無礙之情形下，致原告無法自行呼吸
    ，喪失自保之一線機會，其所為之醫療行為，即有過失，被
    告臺中醫院為被告己○○之僱用人，應與被告己○○之過失
    負同一之責任，爰本於侵權行為及債務不履行之法律關係，
    請求被告連帶給付看護費新臺幣(下同)0000000元、看護墊
    、抽痰管、衛生紙等日常生活必需品費用0000000元、精神
    慰撫金200萬元，合計00000000元，原告僅請求500萬元，聲
    明：(一)被告應連帶給付原告500萬元，及自起訴狀繕本送達
    翌日起至清償日止，按週年利率百分之五計算之利息。(二)訴
    訟費用由被告負擔。(三)原告願供擔保，請准宣告假執行。
二、被告則以：被告己○○醫師於96年7月6日下午7時50分起，
    即有積極監控病人即原告乙○○之病情變化，期間除了理學
    檢查外，並給予病患抽血檢驗血糖、心肌酵素、安排心電圖
    檢查、胸部X光檢查以及給予氧氣治療。病人之呼吸次數一
    直在維持正常可接受之範圍內，並無呼吸次數過速以及呼吸
    衰竭之臨床症狀，亦無立即插管之適應症（indication）。
    病人血液中氧氣濃度亦一直維持在97%到100%，被告己○○
    醫師之醫療行為並未違反醫療常規，病人其後發生突發性之
    病情變化，與被告己○○醫師之醫療行為並無相當因果關係
    等語置辯，聲明：(一)原告之訴及假執行之聲請均駁回。(二)訴
    訟費用由原告負擔。(三)若受不利判決，被告願供擔保，請准
    宣告免為假執行。
三、按當事人之法定代理人其代理權消滅者，應由有代理權之法
    定代理人承受訴訟，此觀民事訴訟法第170條之規定自明。
    查本件訴訟於原告起訴後，被告臺中醫院之法定代理人於98
    年12月16日由徐永年變更為丙○○，並由被告臺中醫院以書
    狀聲明承受訴訟，依前開說明，自應許其承受並續行訴訟，
    合先敘明。
四、又訴狀送達後，原告不得將原訴變更或追加他訴。但請求之
    基礎事實同一者，不在此限，民事訴訟法第255條第1項第2
    款定有明文。所謂請求之基礎事實同一，係指變更或追加之
    訴與原訴之主要爭點有其共同性，各請求利益之主張在社會
    生活上可認為同一或關連，而就原請求之訴訟及證據資料，
    於審理繼續進行在相當程度範圍內具有同一性或一體性，得
    期待於後請求之審理予以利用，俾先後兩請求在同一程序得
    加以解決，避免重複審理，進而為統一解決紛爭者，即屬之
    ，最高法院90年度臺抗字第2號裁判可資參照。經查：本件
    原告於訴狀送達後，就其請求之同一基礎事實，於99年1月
    25日具狀依債務不履行之法律關係，請求被告連帶負損害賠
    償責任，應屬訴之追加，核與前揭法條及判決要旨相符，應
    予准許，併此敘明。
五、原告主張其因重症肌無力，於96年7月3日至被告臺中醫院住
    院接受治療，當時原告精神可，呼吸平順，四肢溫暖，末稍
    紅潤，偶有下床走路活動，步態平穩，惟於96年7月6日晚上
    、96年7月7日淩晨，原告呼吸不順，且有呼吸衰竭之徵兆，
    經被告臺中醫院僱用之住院醫師即被告己○○及護士對原告
    施予急救及插管，然原告已因腦部缺氧多時致成植物人（意
    識喪失四肢癱瘓），經鈞院宣告為禁治產人，因重症肌無力
    及缺氧性腦病變現仍於臺中醫院呼吸治療病房住院中，需要
    長期需專人24小時照護之事實，業據其提出原告病歷摘要、
    護理紀錄、診斷證明書、本院97年度禁字第61號民事裁定等
    件為證，並為被告所不爭執，此部分事實，堪信為真實。至
    原告主張被告己○○對判斷氣切之時間過遲，及其於未有百
    分之百把握，足確保原告供氧無礙之情形下，致原告無法自
    行呼吸，喪失自保之一線機會，其所為之醫療行為，即有過
    失，被告臺中醫院為被告己○○之僱用人，應與被告己○○
    之過失負同一之責任，則為被告所否認，並以前詞置辯。經
    查，
  (一)本院依原告聲請，將原告在被告臺中醫院全部病歷及本件卷
    宗，送請行政院衛生署醫事審議委員會鑑定，其鑑定意見：
    「(一)己○○醫師就病人於96年7月6日當時之呼吸困難已注意
    到，乃做初步應有之檢查(包括心電圖及胸部X光攝影檢查)
    及給予氧氣（3L/min），並施以血氧飽和度測試，21：00病
    人血氧飽和度為97％，白血球18700，血糖為313，C-反應蛋
    白＜0.5，尚屬正常。因重症肌無力之病人心肺功能不佳時
    ，易迅速惡化，故羅醫師發現病人血壓下降時，病人即速惡
    化，直至7月7日即須施行心肺復甦術之急救，嗣後仍造成腦
    部不可復原之傷害。本案療處置過程，尚未發現有疏失之處
    。(二)96年7月7日凌晨值班己○○醫師再度前來訪視病人，給
    予抽取動脈血氧氣量時，發現病人血壓下降，立即呼叫醫院
    急救系統（999）支援心肺復甦術（CPR），並無延誤病人急
    救時間。(三)無法以病人急救後腦部不可復原之傷害，來判定
    己○○醫師處置有疏失之處。」，有行政院衛生署98年12月
    28日衛署醫字第0980216585號書函附該署醫事審議委員會第
    0000000號鑑定書1份在卷可稽，是原告主張被告臺中醫院僱
    傭之醫師即被告己○○，其判斷氣切之時間過遲，所為本件
    之醫療行為有過失，顯難採信，應以被告抗辯為可採。從而
    ，原告依侵權行為之法律關係，請求被告2人連帶負損害賠
    償責任，為無理由。
  (二)又原告前往被告臺中醫院就診，原告係與被告臺中醫院之間
    訂有醫療契約，原告與被告己○○間，並無契約之關係，原
    告主張被告己○○應與被告臺中醫院連帶負債務不履行之責
    任云云，並不可採。而被告己○○於被告臺中醫院內實施醫
    療行為，則被告臺中醫院係藉由被告己○○行為，擴大其醫
    院之活動範圍，故被告臺中醫院依民法第224條規定，就被
    告被告己○○關於債之履行有過失時，固與自己之過失負同
    一責任。惟被告臺中醫院僱傭之醫師即被告己○○就本件醫
    療行為，難認有疏失情形，已如前述。從而，原告依債務不
    履行之法律關係，請求被告2人連帶負損害賠償責任，亦無
    理由。
六、綜上所述，被告臺中醫院僱傭之醫師即被告己○○就本件醫
    療行為，難認有疏失情形。從而，原告依侵權行為及債務不
    履行之法律關係，請求被告2人連帶負損害賠償責任，均無
    理由，應予駁回，其假執行之聲請亦失所依據，應併予駁回
    。
七、因本件事證已臻明確，兩造其餘主張、陳述及所提之證據，
    經本院審酌後認與判決結果不生影響，爰不一一論述，附此
    敘明。
八、結論：本件原告之訴為無理由，爰依民事訴訟法第78條，判
    決如主文。
中    華    民    國    99    年    2     月    9     日
                  民事第一庭  法  官  劉正中
以上為正本係照原本作成。
如對本判決上訴，須於判決送達後20日內向本院提出上訴狀（須
附繕本）。
中    華    民    國    99    年    2     月    9     日
                              書記官

司法院資訊處製作；財團法人民間司法改革基金會備份。
